【裁判字號】    99,訴,568
【裁判日期】    991123
【裁判案由】    妨害性自主罪
【裁判全文】
臺灣高雄地方法院刑事判決               99年度訴字第568號
公  訴  人  臺灣高雄地方法院檢察署檢察官
被      告  乙○○
選任辯護人  劉新安律師
上列被告因妨害性自主罪案件，經檢察官提起公訴（98年度偵緝
字第1549、1550號），本院判決如下：
    主  文
乙○○對未滿十四歲之女子犯強制性交罪，共貳罪，各處有期徒
刑柒年貳月；並各應於刑之執行前，令入相當處所施以治療，其
期間至治癒為止，但最長不得逾年。應執行有期徒刑玖年陸月
；並應於刑之執行前，令入相當處所施以治療，其期間至治癒為
止，但最長不得逾年。
    事  實
一、乙○○明知代號0000甲0000 （民國88年10月間生，真實姓名
    年籍詳卷，下稱甲女）係未滿14歲之女子，竟基於對之為強
    制性交之犯意，為下列行為：
  (一)於95年甲女就讀幼稚園大班之某日（於95年7 月1 日修正刑
    法施行前，起訴書誤認係95年夏季某日），在其姐夫陳ＯＯ
    位於高雄市○Ｏ區○○街67號13樓之租屋處，趁甲女之外祖
    母即代號0000甲0000A （真實姓名年籍詳卷，下稱乙女）前
    來上址與陳ＯＯ等人專注打牌，疏於照顧甲女之際，強行將
    甲女抱入房間內，即以徒手強行將甲女推倒在床上，以手摀
    住甲女之嘴，防止其呼救、喊叫等強暴方式，違反甲女意願
    ，動手脫去甲女褲子後，隨即將其生殖器強行插入甲女陰道
    內持續抽動直至射精為止，而對甲女強制性交得逞。
  (二)於上開日期之3 日後（亦於95年7 月1 日修正刑法施行前）
    ，在上址，亦利用乙女專注於打牌，疏於照顧甲女之機會，
    再度以上開強暴方式，將其生殖器強行插入甲女陰道內持續
    抽動直至射精為止，而違反甲女意願對甲女強制性交得逞。
    嗣甲女因另遭陳進溶對之強制性交得逞（另案經臺灣高等法
    院高雄分院判決，現上訴最高法院中），致身心受創，而於
    97 年4月18日後之某日時，行止出現異狀，為鄰居即乙女之
    友人項ＯＯ察覺有異並加以詢問，甲女始將上開遭受陳ＯＯ
    性侵害之事實告知，並輾轉經項ＯＯ暗示乙女應注意甲女之
    安全後，經乙女再詢問甲女確認後，乃於97年4 月21日帶同
    甲女前往醫院驗傷；再於97年4 月23日上午11時25分許，經
    高雄市政府社會局家庭暴力及性侵害防治中心依法通報警方
    ，始查悉上情。
二、案經乙女訴由高雄市政府警察局移請臺灣高雄地方法院檢察
    署檢察官偵查起訴。
    理  由
壹、程序部分：
一、按行政機關、司法機關及軍法機關所製作必須公示之文書，
    不得揭露被害人之姓名、出生年月日、住居所及其他足資識
    別被害人身分之資訊，性侵害犯罪防治法第12條第2 項定有
    明文。本件判決書如記載被害人甲女與乙女之姓名年籍，有
    揭露足以識別被害人甲女身分資訊之虞，爰依上開規定不記
    載甲女與乙女之姓名年籍，而以代號為之（真實姓名年籍，
    詳卷內代號與真實姓名對照表），合先敘明。
二、證據能力部分：
    被告、辯護人於本院99年4 月8 日準備程序（本院審訴卷第
    28 頁 ）否認被害人甲女於警詢及偵查中所為陳述、甲女繪
    製案發地點之房間擺設草圖、現場照片、法務部調查局測謊
    報告書之證據能力。茲分敘如下：
  (一)按被告以外之人（包括證人、鑑定人、告訴人、被害人及共
    同被告等）於審判外之言詞或書面陳述，除法律有規定者外
    ，不得作為證據，刑事訴訟法第159 條第1 項定有明文。又
    該等之人於檢察事務官、司法警察官或司法警察調查中所為
    之陳述，與審判中不符時，如其先前之陳述具有較可信之特
    別情況，且為證明犯罪事實存否所必要者，得為證據，刑事
    訴訟法第159 條之2 亦有明文規定。而所謂「前後陳述不符
    」之要件，應就前後階段之陳述進行整體判斷，以決定其間
    是否具有實質性差異。準此，被告以外之人於司法警察人員
    調查中所為之陳述，如於審判中已到庭證述，且與審判中之
    陳述相符時，則其前於警詢之陳述並不符合刑事訴訟法第15
    9 條之2 有關傳聞例外之規定，故不得作為認定本案犯罪事
    實有無之證據，而應以其等於審判中之陳述作為證據。查本
    件被害人甲女於上開警詢時，年僅8 、9 歲，有其年籍資料
    在卷可稽，且其過程中復屢經告訴人即其祖母代號0000甲000
    0A在旁提醒（參見偵A6卷第36甲37 頁檢察事務官勘驗警詢錄
    音帶之勘驗報告），已難認其陳述具有較可信之特別情況；
    惟其嗣後復於本院審理中到庭作證，證人甲女先前於警詢中
    之陳述，與審判中證述內容，就關於本件被告以其生殖器強
    行插入被害人性器內強制性交行為之該主要待證事項及涉案
    情節，核屬一致，故前開證人警詢中之陳述，即未符合前揭
    傳聞證據例外之情形，是被害人甲女於警詢時之陳述，應認
    無證據能力，而應以其於審判中之陳述作為證據。
  (二)按被告以外之人於偵查中向檢察官所為陳述，除顯有不可信
    之情況者外，得為證據，刑事訴訟法第159 條之1 第2 項定
    有明文。此因檢察官與法官同為司法官署，且檢察官代表國
    家偵查犯罪，依法有訊問被告、證人及鑑定人之權力，依法
    亦對被告有利不利之情形均應注意，是以，被告以外之人前
    於偵查中已具結而為陳述，除顯有不可信之情況之理由外，
    該證人於偵查中之陳述，自得作為證據。證人甲女於檢察官
    偵訊時所為之證述，查無非法取供或經家屬在旁提醒等情，
    本院審酌其陳述時既無顯不可信之情況，依前揭說明，應有
    證據能力。
  (三)測謊鑑定究竟有無證據能力，刑事訴訟法並無明文規定，惟
    實務上，送鑑單位依刑事訴訟法第208 條第1 項規定，囑託
    法務部調查局或內政部警政署刑事警察局為測謊檢查，受囑
    託機關就檢查結果，以該機關名義函覆原囑託之送鑑單位，
    該測謊檢查結果之書面報告，即係受囑託機關之鑑定報告。
    該機關之鑑定報告，形式上若符合測謊基本程式要件，包括
    ：受測人同意配合，並已告知得拒絕受測，以減輕受測者
    不必要之壓力。測謊員須經良好之專業訓練與相當之經驗
    。測謊儀器品質良好且運作正常。受測人身心及意識狀
    態正常。測謊環境良好，無不當之外力干擾等要件。即難
    謂無證據能力（最高法院98年度台上字第2345號、第4460號
    判決意旨參照）。本件被告同意（偵A6卷第41頁）由檢察官
    送請法務部調查局對其實施測謊結果，有該局檢送之99年1
    月20日調科字第09900006240 號測謊報告書暨測謊鑑定過
    程參考資料及實施測謊人員之專業訓練證書、補充資料等在
    卷可參（偵A6卷第8 至57頁），是該測謊報告形式上查無不
    符前述測謊基本要件之情形，依前開說明，自應認有證據能
    力。
  (四)又甲女於警詢時繪製之案發地點房間擺設草圖1 紙、現場照
    片30張，核屬被告以外之人於審判外之陳述，又因甲女所繪
    製及警方所拍攝之地點，乃另案被告陳ＯＯ位於高雄市○鎮
    區○○街69之1 號5 樓之住處，係另案被告陳ＯＯ於97年4
    月18日對甲女為強制性交犯行之地點，顯見該等證據與本案
    被告乙○○上開犯行之待證事實無關，既無特別可信之情形
    ，即無作為本案證據之必要。
  (五)再按被告以外之人於審判外之陳述，雖不符刑事訴訟法第15
    9 條之1 至第159 條之4 之規定，而經當事人於審判程序同
    意作為證據，法院審酌該言詞陳述或書面陳述作成時之情況
    ，認為適當者，亦得為證據，同法第159 條之5 第1 項有明
    文規定。除上開依法有證據能力之證據外，本判決所引用之
    其餘卷證資料，業經當事人於本院準備程序時（本院審訴卷
    第41頁）均同意作為證據，本院斟酌上開證據並無違法取得
    之情事，亦無證明力明顯過低之情形，認為作為本件被告認
    定犯罪有無之證據亦屬適當，均得採為本件論斷之證據。
貳、實體部分：
一、訊據被告乙○○矢口否認有何上開2 次對甲女為強制性交之
    犯行，辯稱：乙女帶甲女來伊姊夫陳ＯＯ家打麻將時，伊只
    有陪甲女在客廳看電視，並未與甲女到房間內，伊沒有以手
    指或生殖器插入甲女陰道對其性侵害之行為云云。經查：
  (一)本件起訴書所指被告上開2 次犯行之地點，均在高雄市○鎮
    區○○街67號13樓（下稱○○街13樓），業據另案被告陳Ｏ
    Ｏ於警詢中證述：伊自94年10月底起至97年2 月底止，係租
    屋居住在長江街13樓，97年2 月底後始搬遷至高雄市○鎮區
    ○○街69之1 號5 樓（下稱○○街5 樓）居住等語明確（警
    A1卷第3 頁），此部分堪以認定，先予敘明。又本件起訴書
    固認犯罪時間為95年夏天某日及其後三日，惟證人甲女於本
    院審理時證稱：阿○之妻舅即被告將伊帶到房間強制性交都
    是在伊讀幼稚園的時候，但正確時間伊不記得了；伊發現內
    褲有紅紅的血和黏黏的東西是在幼稚園大班的時候等語（本
    院A9卷第81頁反面、82頁反面、第84頁），參以證人乙女於
    警詢時證稱：伊大約於95年年初（幾月份不記得）在陳ＯＯ
    長江街13樓住處打幾次麻將，但95年9 月份即孫女讀國小一
    年級後，伊即未再到該處打麻將，直到97年4 月份起再去○
    ○街5 樓打麻將等語（警A1卷第9 頁反面）；於本院審理時
    證述：伊是在甲女幼稚園時帶她到○○街13樓打牌，被告沒
    有打牌，有時在旁邊看，有時在看電視，甲女也在該處看電
    視等語（本院A9卷第85頁反面），復酌以被告於98年7 月2
    日偵訊中供稱：伊之前有至姊夫陳ＯＯ○○街13樓住處幫忙
    ，項ＯＯ與乙女常來，乙女都帶一個孫女，當時那小孩還在
    讀幼稚園（偵A6卷第14頁）；於本院審理中供承：伊有在○
    ○街67號13樓看過甲女4 、5 次，是乙女帶甲女去伊姊夫陳
    ＯＯ家打麻將時看過的，當時伊坐在該處看電視，甲女也有
    看電視或跟其他小孩玩等情（本院卷第93頁）相符，綜上各
    情相互勾稽，堪認乙女於95年就讀幼稚園大班之某日及其後
    三日（均於95年7 月1 日刑法修正施行之前，詳後述之論罪
    科刑比較新舊法部分），帶同甲女至○○街13樓處打麻將時
    ，被告與甲女確有同時在場之事實，應堪認定。
  (二)被害人甲女於97年11月4 日偵訊中已證述：阿嬤有帶伊到別
    人家打牌；另外一個是阿○的舅舅，他長的黑黑的，伊每次
    聽阿溶打電話叫他來時都叫他舅舅，伊每次去的時候他舅舅
    都坐在那邊，他也有用手摀著伊的嘴巴，用手弄伊生殖器，
    大概對伊作了2 次（見偵A3卷第9 甲13頁），復於本院審理
    時證述：阿嬤他們在另一個小房間打麻將時，伊在看電視，
    有時候被告會陪伊玩，伊有說不要，但被告把伊抱起來帶去
    另一個小房間，把伊壓住，脫伊的外褲及內褲，被告自己也
    有脫內、外褲，然後壓在伊身上，用手摸伊尿尿的地方，被
    告用生殖器用力插進去伊陰道時，被告有摀住伊的嘴，後來
    伊有看到被告尿尿的地方有流出白白的看起來很噁心的東西
    等語明確（本院A9卷第77頁反面至79頁反面），前後所述就
    被告將其帶入房間內，強行以性器插入被害人陰道內等情，
    均印證相符，而甲女僅係未滿10歲之幼女，衡情若非親身經
    歷當時之情境，實無從如此具體描述被告對之強制性侵之過
    程及細節，而故為憑空想像編織該等不實情節之可能，是其
    上開前後相符之證述，堪認為實情，自應採信。
  (三)又測謊鑑定，因其結果未具有全然之準確性，固不得採為判
    決之唯一及絕對之依據，但該項鑑定係依一般人在說謊時，
    會產生遲緩、緊張、恐懼、不安等心理波動現象，乃以科學
    方法，由鑑定人利用測謊儀器，將受測者之上開情緒波動反
    應情形加以紀錄，用以判別受測者之供述是否真實，故測謊
    鑑定若形式上符合測謊基本程式要件，包括受測人經告知得
    拒絕受測而仍同意配合、測謊人員經良好之專業訓練與相當
    之經驗、測謊儀器品質良好且運作正常、受測人身心及意識
    狀態正常、測謊環境良好而無不當之外力干擾等，該測謊結
    果即有證據能力，被告經測謊如就否認犯罪有不實之情緒波
    動反應，仍非不得採為有罪判決之佐證，最高法院著有98年
    度台上字第4460號判決意旨可資參照。本件被告於偵查中同
    意（偵A6卷第41頁）經檢察官送請法務部調查局測謊結果，
    被告對「其未將生殖器插入被害人下體」問題之回答，經測
    試呈情緒波動之反應，研判有說謊等情，有該局檢送之99年
    1 月20日調科字第09900006240 號測謊報告書暨所附測謊
    鑑定過程參考資料及補充資料1 份在卷可參（偵A6卷第8 至
    55頁）。而測謊係以問卷（控制問題法、混和問題法）詢問
    受測者，受測者回答時之生理反應經儀器紀錄後據以研判回
    答之問題有無說謊，受測者有無從事某一具體犯罪行為，面
    對測謊時已轉化為內在記憶僅受測者知悉，當其外在口語回
    答與內在記憶不一致時，其生理即形成衝突，而產生刺激情
    緒波動之反應，此衝突造成之生理反應現象不因施測者詢問
    之題序、語氣之變化而消失，僅說謊者有之，未說謊者因無
    行為之記憶，故其回答無內外在衝突造成之生理反應等情，
    已據上開報告書所附之參考資料內敘述明確，雖測謊證據無
    法如同血跡DNA 比對或印鑑鑑定等其正確性幾達絕對客觀而
    得採為主要證據，固不能作為認定事實之唯一證據，然上開
    測謊報告對被告不利，雖不能採為不利於被告認定之唯一證
    據，但被告就「其未將生殖器插入被害人下體」之問題，既
    有說謊，參酌上開甲女於偵訊及本院審理中已就被告如何將
    其抱入房間內，以手摀住其嘴，以性器插入被害人陰道內等
    情節證述一致在卷，及被告自承上開時間確與甲女同時在場
    等節，均詳如前述，綜合上開證據整體觀察，堪認甲女上開
    指訴遭被告強制性交2 次之情節為真，要難謂該測謊報告不
    能為甲女前開證述之補強證據，至為明灼。
  (四)再本件之發現過程，證人項ＯＯ於偵查、陳ＯＯ所涉另案審
    理中證稱：甲女於97年4 月中旬約中午某時許（甲女警詢前
    數日）至伊住處時，伊發現甲女拿家中1 支按摩身體的小海
    豚按摩棒在玩自己的下體，直覺有異狀；因甲女會用手去摸
    下體，伊覺得小孩子不應該有這個動作，詢問後，甲女告訴
    伊下體會痛，因陳ＯＯ摸其下體所致；當時伊嚇一跳，就只
    有告訴她阿嬤說如果帶小孩去那裡的話要注意她的行為；當
    時甲女也同時要求伊不要告訴她阿嬤，而且一直哭，她說不
    知道她阿嬤會罵她或是打她，而且事情是否屬實伊不敢隨便
    講，所以只有請她阿嬤要關心甲女；乙女帶被害人去檢查後
    要去警局製作筆錄之前打電話給伊，乙女也一直哭，伊當時
    就告訴乙女說事情都發生了，請她們自己去處理等語綦詳（
    見偵卷第16頁，另案本院訴字影卷第40甲41頁背面），顯見
    證人項ＯＯ確因在無意間發現甲女有此異狀，始轉告乙女叮
    囑注意甲女之行止，而非刻意與乙女合謀串飾故為誣指被告
    ，且其證述其因不知事情是否屬實不敢亂講，益徵證人項Ｏ
    Ｏ係基於好意提醒而非任加誇大渲染，其將親身觀察甲女之
    情形如實轉告、提醒乙女，並未有其他不良企圖甚明。另證
    人乙女於本院審理中證稱：伊在甲女幼稚園時，帶甲女去○
    ○街13樓打麻將，當時伊打牌沒有注意甲女跑去何處；伊於
    97年4 月19日發現甲女走路腳開開、怪怪的，伊問甲女後，
    甲女才告訴伊陳ＯＯ對她性侵的事，項ＯＯ是告訴伊不要去
    打牌，沒有告訴伊陳○○對甲女做什麼事等語明確（本院A9
    卷85頁反面至86頁、87頁反面），而乙女帶同甲女前往醫院
    檢驗身體後至警局製作筆錄前，之所以打電話向上開證人項
    ＯＯ哭訴乙節，衡其當時心情必係至感愧疚、自責，因無法
    就孫女妥善照料，雖已隨即帶往醫院檢查，惟起因仍係其一
    時專注打牌未能細察甲女之異狀，且直至項ＯＯ予以轉知後
    始予察覺而深感難過、懊惱，顯見其情緒當係自然流露要非
    矯作，自不得因乙女未能及時發現甲女異狀，即推論甲女、
    乙女所述不實，更難以其等事後始對被告提出訴究，即認其
    等係任意誣指，遽為被告有利之認定。再甲女、乙女於提起
    本件告訴後，固有對被告另提起民事訴訟，惟其等指訴之事
    實洵屬有據，並非任意誣指，已如前述，且被告民事賠償責
    任成立與否，尚須經刑事案件認定屬實、判決確定，是其等
    縱對被告提起民事訴訟，核屬犯罪被害人之正當權利行使，
    亦難據此而為被告有利之認定。
  (五)至卷存之甲女驗傷診斷書（偵A6卷證物袋內）固記載甲女頭
    臉臀背四肢等身體各處均無傷痕，陰部之處女膜除自然開口
    約0.5 公分外，亦無明顯裂傷，且經警將被害人甲女採證陰
    道棉棒、陰道抹片送請內政部警政署刑事警察局鑑驗結果，
    均呈陰性反應，未發現精子細胞，未檢出男性Y 染色體，且
    未檢出DNA 量等情（偵A2卷第59頁）。然該次驗傷時間係另
    案被告陳ＯＯ對甲女強制性交後3 日之97年4 月21日，距被
    告乙○○上開所為強制性交時間為95年夏季，相隔甚久，是
    自難已之作為佐認本件犯行之證據。況依該驗傷診斷書亦說
    明甲女當時係9 歲女童，外生殖器未發育成熟，則甲女之生
    殖器既未發育成熟，縱經被告強行插入其性器，亦難使處女
    膜產生破損之傷痕，尚難據此即認被告並無強制性交情事；
    另醫學上已確認處女膜完整與否，與曾否性交無絕對關係，
    除性交外，處女膜可能因運動激烈、動作過大等情形破裂，
    蓋許多頭胎產婦生產時處女膜仍是完整等情，為本院於審判
    職務上所知悉，故無從僅依該診斷書記載處女膜無明顯裂傷
    、無陳舊性傷痕等，即遽採為被告有利之認定。
  (六)另就被害人甲女雖曾於96年4 月27日下午6 時39分許，在○
    江街13樓處，打119 電話謊報該處有人昏倒乙節，固有高雄
    市119 案件紀錄表1 紙、高雄市政府消防局98年11月30日高
    市消防指字第0980022283號函所附之派遣救護紀錄表1 份在
    卷可佐（另案上訴卷第64頁、第80至81頁），並經另案上訴
    審當庭勘驗該函檢附之錄音檔光碟片屬實，有該審判期日之
    勘驗筆錄可稽（另案上訴卷第126 至129 頁）。惟依該謊報
    之時間、地點，參酌乙女確有帶同甲女至○○街13樓打麻將
    等情觀之，堪認當時亦係乙女帶同甲女前往上址賭麻將時發
    生，否則甲女實無從出現在被告該住處，則依當時情境研判
    ，乙女既係專注打牌而無暇招呼照顧甲女，甲女當時又僅係
    8 、9 歲之小女孩，在無人陪伴、監督之下，自難期待其能
    定於一隅，而無所事事，是其隨意撥打電話謊報以滿足好奇
    之心或一解孤單無聊之情緒，亦非無可能。況該電話係本案
    發生後，且僅此一次，其後並無發現有再謊報之情形，尚不
    得僅因甲女一時好奇所為偶發、單一之行為，即認其有說謊
    之習性，逕予全然推翻其前揭具體一致之證述。又甲女雖亦
    曾於96年4 月25日起至97年1 月28日止前往阮綜合醫院之身
    心內科就診，然其並無「幻想症」之紀錄，有該院98年10
    月28日阮醫教字第0980000557號函在卷可證（另案上訴卷第
    43頁），顯見甲女並不可能無端幻想有遭人性侵害之情境而
    任意渲染指訴，況本件之發現亦非甲女主動向其祖母乙女敘
    述，而係不經意間由鄰居項ＯＯ發覺始追查被告之犯行，如
    前所述，益徵甲女並無可能隨意編織而無中生有，且以其年
    齡、智識，亦無故為誣指被告之意圖或另有圖謀。至該函固
    亦提及學校老師提供之行為觀察中有「說謊」問題，及該院
    另於98年11月18日以阮醫教字第0980000601號函檢附之病歷
    、該病歷所附之學校老師針對該院問卷所為之優、缺點評論
    （另案上訴卷第67至77頁），均有甲女「常說謊、常規問題
    較課業問題嚴重，常常欺負同學、製造問題，上課不只不專
    心，還吵到別人，戳同學眼、勒別人脖子，做什麼事都相反
    」、「老師受不了，要求轉學」，「阿嬤也感到困擾」等語
    之記載。惟當時甲女僅係國小一、二年級之小學童，天真、
    好動、略帶調皮，亦屬世所恒有，且稽之記載內容亦僅止於
    不遵守一般常規而已，此依上開96年4 月25日病歷所繪之關
    係圖及記載內容研判，自當係因甲女在3 歲時即從小由祖母
    即乙女帶養，而非由父母雙親一同撫育照料有所關聯，然此
    與甲女是否會設詞誣陷被告對其為上開強制性交，自不能相
    提並論。再者，學校老師針對該院問卷所為優、缺點之評論
    ，評語中亦明確記載甲女具有熱心服務、喜歡照顧他人、國
    語課很投入等語（另案上訴卷第71頁），及該院醫師於96
    年5 月2 日、5 月9 日均一再記載甲女無品行障礙之問題（
    另案上訴卷第75頁正反面），更得以明證。從而，要難以甲
    女有說謊之習性，而認其上開陳述無可採信，並據為被告有
    利之憑參。
  (七)至辯護人另以：被害人甲女於警詢中陳稱被告背後有刺青，
    與事實不符，顯見其指訴有重大瑕疵；又甲女於警詢中繪製
    之現場房間擺設位置圖、現場照片非本案犯罪地點，自無從
    佐證其陳述之真實性等語，為被告辯護。惟甲女於警詢中之
    陳述，因其嗣復於本院審理中到庭證述，且所證述之主要遭
    被告以性器官插入其性器官之事實核屬一致，故該警詢之陳
    述經審認並無特別可信之情形，業經排除其作為認定本案犯
    罪事實之證據，已如前述，況證人甲女於98年8 月4 日偵訊
    及本院審理中均一致證稱：被告身上沒有刺青，伊於警詢中
    沒有說被告背上有刺青等語明確（偵A6卷第29至30頁、本院
    A9卷第80頁），與被告背上並未刺青乙節亦屬相符（見偵A6
    卷第11頁被告經通緝到案檢察官勘驗其背部之照片），是尚
    難以此資為被告有利之認定。又甲女於警詢中自繪之性侵害
    地點房間擺設位置圖1 紙及報案後警方所拍攝之現場照片30
    張（警A1卷第18頁反面、第19甲26頁），係另案被告陳ＯＯ
    對其強制性交之地點「○○街5 樓住處」，因與本案被告乙
    ○○對其強制性交之事實無關連性，而認不具證據能力，亦
    如前述，況該手繪房間擺設位置圖，係本件警方調查陳ＯＯ
    對甲女有無為強制性交之行為時，經警要求甲女繪製陳ＯＯ
    ○○街5 樓住處二女兒之房間，甲女即依之繪製，此自警詢
    筆錄觀之甚明（警A1卷第7 頁反面），顯見並非甲女混淆○
    ○街13號、○○街5 號之地點而誤繪甚明（見警A1卷第7 頁
    反面），既與本案無關而經排除作為認定被告犯罪事實之證
    據，則辯護人上開辯護各情，並無可採。
  (八)按告訴人、證人之陳述有部分前後不符，或相互間有所歧異
    時，究竟何者為可採，法院仍得本其自由心證予以斟酌，非
    謂一有不符或矛盾，即應認其全部均為不可採信；尤其關於
    行為動機、手段及結果等之細節方面，告訴人之指陳，難免
    故予誇大，證人之證言，有時亦有予渲染之可能；然其基本
    事實之陳述，若果與真實性無礙時，則仍非不得予以採信，
    最高法院著有74年台上字第1599號判例意旨足資參照。衡以
    本件甲女被性侵害當時，僅係8 、9 歲之女童，不僅深恐其
    祖母乙女知悉而不敢張揚，甚且於項ＯＯ無意間發現時，仍
    一再要求不要轉告其祖母得知，顯見其受性侵害後之驚恐與
    擔憂，則其事後所為之陳述，依其年齡、智識與記憶力而言
    ，必係片段不連續而無法就係遭被告如何拖拉或叫喚、哄騙
    進入房、有無給與金錢或一併以手指摳挖等細節部分，鉅細
    靡遺歷歷詳述，此亦與經驗法則無悖，惟甲女既已就被告確
    有趁乙女沈溺打牌之際，在該住處之房間內違反其意願，以
    其性器插入其陰道內強制性交得逞之基本事實，迭次具體明
    確指訴，雖其就上開細節部分之陳述，偶有出入或歧異，仍
    無礙於本院之認定，自無從僅因甲女於細節所陳不一，予以
    全然不予採信而為有利於被告之認定。
  (九)綜上，本件被告確有對於未滿14歲之甲女為強制性交2 次之
    行為，被告及其辯護人前揭所辯各詞，均無可置採。事證明
    確，被告前開犯行堪予認定，應依法論科。
二、查刑法部分條文業於94年2 月2 日修正公布，並自95年7 月
    1 日起施行。又依本院認定之上開被告2 次對甲女為強制性
    交行為之犯罪時間，既均無法排除係於95年7 月1 日修正刑
    法施行之前所為，本院認應從被告有利之認定，認該2 次犯
    行均係95年7 月1 日以前所為，而予以比較新舊法。按行為
    後法律有變更者，適用行為時之法律，但行為後之法律有利
    於行為人者，適用最有利於行為人之法律，現行刑法第2 條
    第1 項定有明文，該條文係規範行為後法律變更所生新舊法
    律比較適用之準據法，是刑法第2 條第1項 本身雖經修正，
    但無比較新舊法適用之問題，應一律適用裁判時之現行刑法
    第2 條第1 項之規定，為「從舊從輕」之比較。準此：
  (一)刑法第10條第5 項有關性交之定義，修正前原規定：「稱性
    交者，謂左列性侵入行為：一以性器進入他人之性器、肛門
    或口腔之之行為。二以性器以外之其他身體部位或器物進入
    他人之性器、肛門之行為。」修正後則規定：「稱性交者，
    謂非基於正當目的所為之下列性侵入行為：一以性器進入他
    人之性器、肛門或口腔，或使之接合之行為。二以性器以外
    之其他身體部位或器物進入他人之性器、肛門，或使之接合
    之行為。」增列「或使之接合」之行為，以顧及女對男之性
    交及其他難以涵括於「性侵入」之概念。惟本件被告係以其
    生殖器插入甲女陰道（性器），有如前述，故不論依修正前
    或修正後之規定，其所為均屬刑法第10條第5 項第2 款所稱
    之性交，是對被告而言，並無利與不利之情形，自不生新舊
    法比較之問題。
  (二)刑法第222 條第1 項第2 款有關強制性交之加重條件，雖已
    由「對14歲以下之男女犯之」修正限縮為「對未滿14歲之男
    女犯之」，然因被害人甲女於本件案發時僅5 歲餘至7 歲餘
    ，故無論適用修正前或修正後之加重條件，均構成本條之加
    重條件；又刑法第222 條第1 項之法定刑，由「無期徒刑或
    7 年以上有期徒刑」修正為「7 年以上有期徒刑」，而刪除
    無期徒刑之處罰規定，故比較新舊法後，自以修正後之規定
    較有利於被告。
  (三)修正前刑法第51條第5 款規定：宣告多數有期徒刑者，於各
    刑中之最長期以上，各刑合併之刑期以下，定其刑期。但不
    得逾20年。修正後同條款則規定：宣告多數有期徒刑者，於
    各刑中之最長期以上，各刑合併之刑期以下，定其刑期。但
    不得逾30年。經比較新舊法結果，以舊法較有利被告，依刑
    法第2 條第1 項前段之規定，自應適用較有利於被告之行為
    時法律，即修正前刑法第51條第5 款之規定，定其應執行之
    刑。
  (四)綜合上述各條文修正前、後之規定，如適用修正前刑法之規
    定，被告上開2 次強制性交犯行，最高均可判處無期徒刑（
    定應執行刑亦為無期徒刑）；而如適用修正後刑法之規定，
    因被告此2 次犯行之各次，最高均僅得科以有期徒刑，縱予
    以分論併罰，定應執行刑後最長刑期亦不逾30年，是比較結
    果，自以95年7 月1 日修正施行後之刑法，較有利於被告。
三、按刑法第222 條第1 項第2 款之對於14歲以下之男女強制性
    交罪，係對年稚之男女特設加重處罰明文以資保護，不以被
    告明知為必要，具有不確定故意即足。甲女於被告本件犯行
    當時，確係未滿14歲之女童，有其真實姓名年籍對照表在卷
    可稽，而被告明知甲女當時為就讀幼稚園之稚齡兒童乙節，
    為被告所自承（偵A6卷第14頁），是被告確知甲女係未滿14
    歲之女童甚明。被告上揭對於甲女為強制性交既遂2 次，核
    其所為，係犯刑法第222 條第1 項第2 款之對未滿14歲之女
    子犯強制性交罪。其所犯上開2 罪，犯意各別，時間有異，
    行為亦互殊，且係分別滿足其2 次性慾之所為，依一般社會
    觀念，難認屬一行為之數接續舉動，自難僅為包括之一評價
    ，是應予分論併罰；公訴人誤認被告上開2 次犯行為接續犯
    ，應論以一罪，容有未合。至公訴人雖認事實欄一、(二)之犯
    行，係被告於另案被告陳○○將甲女帶入上址租屋處房間內
    性侵害後再為之，然已據被告及另案被告陳ＯＯ否認，且上
    開部分除甲女之指訴外並無其他補強證據；又另案被告陳Ｏ
    Ｏ於97年4 月18日對甲女強制性交1 次，固經臺灣高等法院
    高雄分院以98年上訴字第1273號判處有期徒刑7 年6 月（現
    上訴最高法院中），然陳○○所涉95年夏天對甲女之強制性
    交部分，因無積極證據足資證明該部分犯行，業經該判決不
    另為無罪之諭知在案，故尚乏積極證據證明被告第2 次對甲
    女為強制性交時係與陳ＯＯ共同犯之，即難遽入被告於該罪
    ，起訴書所載即屬有誤，應予更正並敘明之。再刑法第222
    條第1 項第2 款已有對於未滿14歲之男女犯強制性交罪，處
    以較重法定本刑「7 年以上有期徒刑」之規定，就被害人年
    齡要件已有特別處罰之規定，自無庸再依兒童及少年福利法
    第70條第1 項規定予以加重其刑，併此敘明。爰審酌被告明
    知被害人甲女為稚齡幼童，詎見其年幼無知而認可欺，趁隙
    藉乙女與其他友人打牌、疏於留意甲女之際，違反甲女之意
    願而對之為強制性交2 次，危害甲女身心健全發展，造成其
    身心傷痛及留下日後成長陰影，嚴重影響其將來人格健全發
    展，犯後仍飾詞卸責未見悔意，且迄未與被害人及其家屬和
    解、賠償損害之犯後態度；惟念其素行尚佳，有卷附之臺灣
    高等法院被告前案紀錄表可稽，暨其犯罪之動機、目的係為
    逞私慾、未施加嚴重暴力之犯罪手段等一切情狀，就其上開
    所犯2 罪，各量處有期徒刑7 年2 月，並定其應執行刑如主
    文所示，以資懲儆。至本件被告犯罪時間固在96年4 月24日
    之前，惟本件2 次犯行之最低法定刑均為7 年以上有期徒刑
    ，且被告前開經宣告之刑皆已逾有期徒刑1 年6 月，依中華
    民國九十六年罪犯減刑條例第3 條第1 項第15款之規定，自
    非減刑範圍，依法即不得減刑，附予說明。
四、末按被告行為後，刑法第91條之1 關於性侵害強制治療處分
    之規定業已修正變更。又行為後法律有變更，致發生新舊法
    比較適用者，關於拘束人身自由之保安處分，因與罪刑無關
    ，均不必與其他修正一併為綜合比較；而強制治療之規定，
    屬於拘束人身自由之保安處分，修正後刑法第91條之1 將刑
    前治療改為刑後治療，但治療期間未予限制，且治療處分之
    日數，復不能折抵有期徒刑、拘役或同法第42條第6 項裁判
    所定之罰金額數，較修正前規定不利於被告，依刑法第2 條
    第1 項規定，自應適用修正前刑法第91條之1 規定，於裁判
    前鑑定有無施以治療之必要，有施以治療之必要者，得令入
    相當處所，施以治療（參照最高法院97年度臺上字第1943號
    判決意旨及96年度第3 次刑事庭會議決議）。是依刑法第2
    條第1 項規定比較新舊法結果，以修正前之刑法第91條之1
    規定較有利於被告。本件經本院送請財團法人臺灣省私立高
    雄仁愛之家附設慈惠醫院對被告實施鑑定結果，認：根據被
    告過去病史、精神狀態檢查、心理衡鑑等結果研判，被告否
    認筆錄記載之性侵害行為，個性較為衝動，缺乏控制力，對
    挫折不具耐心，情緒控制困難，評估被告犯案當時意識清楚
    ，未使用酒精，未受到精神症狀（幻聽、妄想）影響，綜合
    評估其性犯罪再犯危險性若依起訴書所述為中低度危險；暴
    力危險評估為低度危險性，惟因被告否認度高，建議應接受
    強制治療等情，有該院99年9 月24日99附慈精字第0994023
    號函所附精神鑑定書1 份在卷可憑（本院卷第22至25頁）。
    從而，本院參酌上開鑑定報告之內容及意見，並審酌被告對
    被害人甲女強制性交2 次，顯見其兩性平權觀念匱乏，性侵
    害觀念認知有所偏差，其再犯之風險性仍高，故為避免其再
    犯之危險，維護社會秩序及被告身心健康，爰就被告所犯上
    開2 次犯行，均併依修正前刑法第91條之1 第1 、2 項規定
    諭知被告應於刑之執行前，令入相當處所施以治療，其期間
    至治癒為止，但最長不得逾3 年，以資矯治。
據上論斷，應依刑事訴訟法第299 條第1 項前段，刑法第222 條
第1 項第2 款、第51條第5 款，修正前刑法第91條之1 第1 項、
第2 項，判決如主文。
本案經檢察官丙○○到庭執行職務。
中    華    民    國    99    年    11    月    23    日
                刑事第十一庭  審判長法  官  李代昌
                                    法  官  林正忠
                                    法  官  林韋岑

以上正本證明與原本無異。
如不服本判決應於收受送達後10日內向本院提出上訴書狀，並應
敘述具體理由；如未敘述上訴理由者，應於上訴期間屆滿後20日
內向本院補提理由書（均須按他造當事人之人數附繕本）「切勿
逕送上級法院」。
中    華    民    國    99    年    11    月    23    日
                                    書記官  李柏親
【附錄本判決論罪科刑法條】
刑法第221條第1項（強制性交罪）
對於男女以強暴、脅迫、恐嚇、催眠術或其他違反其意願之方法
而為性交者，處3年以上10年以下有期徒刑。
中華民國刑法第222條第1項第2款（加重強制性交罪）
犯前條之罪而有下列情形之一者，處 7 年以上有期徒刑：
二、對未滿十四歲之男女犯之者。

司法院資訊處製作；財團法人民間司法改革基金會備份。
